【裁判字號】    96,重訴,215
【裁判日期】    970122
【裁判案由】    確認買賣關係不存在等
【裁判全文】
臺灣臺南地方法院民事判決             96年度重訴字第215號
原      告  甲○○
            乙○○
共      同
訴訟代理人  洪梅芬    律師
            李季錦    律師
            涂欣成    律師
被      告  丙○○
訴訟代理人  陳美華    律師
被      告  漢穎資產管理有限公司
法定代理人  庚○○○
訴訟代理人  丁  ○
            王永春    律師
複代理人    徐建光    律師
上列當事人間請求確認買賣關係不存在等事件，經本院於民國97
年1月8日言詞辯論終結，判決如下：
    主  文
原告之訴及假執行之聲請均駁回。
訴訟費用新臺幣陸拾貳萬捌仟元由原告負擔。
    事實及理由
一、原告起訴主張：
(一)原告委任第三人戊○○於民國94年10月6日與被告丙○○就
    坐落臺南市○區○○段第178-1、356-1及371-1地號等3筆土
    地（下簡稱系爭土地），簽訂買賣契約（下簡稱系爭契約）
    ，約定總價金為新臺幣（下同）70,000,000元，原告並應將
    系爭土地移轉登記為被告漢穎資產管理有限公司（下簡稱漢
    穎公司）所有。又系爭契約條款第3條約定價金分為5期給付
    ，第1期款為15,000,000元，被告丙○○應於原告將系爭土
    地中第178-1、356-1地號等2筆土地移轉登記為被告漢穎公
    司所有後給付，其中10,000,000元並應匯入原告所指定之新
    竹商業銀行帳戶內；第2期款為8,000,000元，被告丙○○應
    於原告將系爭土地中第371-1地號土地移轉登記為被告漢穎
    公司所有並點交給被告丙○○後給付，原告則應將此筆款項
    用於繳納永保安康酒店之欠稅及辦理解除臺南市○○路388
    號房地之強制執行。可見系爭契約已明白約定付款期限為原
    告將系爭土地移轉登記為被告漢穎公司所有並經確認產權清
    楚無誤之時，且實際上原告於94年10月5日辦妥系爭土地移
    轉登記，並於次日將土地權狀正本交付被告丙○○確認無誤
    後，被告丙○○亦隨即於同日給付第1期款，自可認系爭契
    約關於價金給付部分應屬有確定期限之給付。
(二)而雙方依約定履行第1期款之收付後，原告再於94年10月14
    日，將系爭土地中第371-1地號土地移轉登記為被告漢穎公
    司所有並經確認無誤，被告丙○○即應依約定給付第2期款
    8,000,000元。經第三人戊○○複委任第三人辛○○陸續以
    電話向被告丙○○請求給付第2期款，惟被告丙○○竟一再
    藉口拖延，第三人戊○○遂於94年10月20日以臺南永樂郵局
    第338號存證信函（下簡稱甲存證信函）催告被告丙○○付
    款，嗣又複委任第三人己○○陸續以電話向被告丙○○催討
    ，第三人己○○並於94年11月1日催告被告丙○○在同年11
    月4日前給付，否則契約即解除，而被告丙○○仍未於期限
    內為給付。
(三)因第三人戊○○與被告丙○○簽訂系爭土地買賣契約之前，
    即受原告全權委任處理系爭土地之買賣事宜，故第三人戊○○得代原告行使契約解除權並享有複委任之權限，自得複委
    任第三人辛○○催告被告丙○○付款並複委任第三人己○○
    向被告丙○○為催告並同時附停止條件解除契約之意思表示
    。縱認第三人戊○○、辛○○及己○○均未事先受原告之委
    任而不得代原告為催告及行使契約解除權，但第三人戊○○
    等人所為催告及解除契約之法律行為，業經原告事後承認其
    效力，依民法第170條第1項規定，催告及解除契約即溯及自
    為催告及為解除意思表示之時發生效力，因此系爭土地買賣
    契約已經合法解除。
(四)又第三人戊○○於94年11月8日以臺南永樂郵局第360號存證
    信函（下簡稱乙存證信函），對被告丙○○確認已解除系爭
    契約，然被告丙○○竟仍於同日下午將第2期款8,000,000元
    匯入原告乙○○之銀行帳戶內，第三人戊○○遂再於94年11
    月10日以臺南永樂郵局存證信函（下簡稱丙存證信函）通知
    被告丙○○解除系爭契約，被告丙○○仍執意於96年7月23
    日以北投尊賢郵局第93號存證信函（下簡稱丁存證信函）催
    告原告履行契約，是以系爭土地買賣契約關係存否對原告私
    法上權利影響甚深，又系爭契約既已解除，被告漢穎公司即
    應將系爭土地返還並移轉登記為原告所有，爰依契約解除之
    法律關係訴請確認系爭土地之買賣契約關係不存在，並依民
    法第259條、第270條及第179條規定請求被告漢穎公司返還
    系爭土地。
(五)並聲明：1、確認原告與被告丙○○間，就系爭土地於94年
    10月6日之買賣契約關係不存在。2、被告漢穎公司應就系爭
    土地，移轉登記返還予原告等應有部分各2分之1。3、願供
    擔保請准宣告假執行。
二、被告則辯稱：
(一)第三人戊○○僅受原告委任與被告丙○○就系爭土地簽訂買
    賣契約，至解除契約部分，第三人戊○○則未另受原告之委
    任，自不能再複委任第三人辛○○、己○○對被告丙○○為
    催告給付第2期款，更遑論複委任第三人己○○對被告丙○○為解除契約之意思表示。縱使第三人戊○○受原告委任而
    得行使契約解除權，然第三人戊○○未事前經原告同意即再
    行委任第三人辛○○、己○○催告被告丙○○付款，並委由
    第三人己○○對被告丙○○為契約解除之意思表示，其複委
    任與法不合，且原告於被告丙○○給付全數第2期款，致使
    原告喪失契約解除權後，始承認第三人戊○○等人先前所為
    催告及解除契約行為，亦不能溯及發生契約解除之效力。
(二)又由系爭契約條款第3條付款辦法之約定而言，有關價金給
    付之期限並未約定，自屬給付無確定期限者，且原告起訴狀
    內主張曾向被告丙○○一再為催告，顯見原告亦認同此節，
    故系爭契約不論依其性質或兩造之意思，均非屬定期給付，
    依民法第254條規定，原告即應定相當期限催告被告丙○○
    給付第2期款，如未於期限內給付，原告始得解除系爭契約
    。而原告並未曾以其名義定相當期限催告被告丙○○給付第
    2期款，第三人戊○○雖曾寄發甲存證信函並經被告丙○○
    收受，但其內容除未定有相當期限催告被告丙○○給付第2
    期款之外，係要求被告丙○○給付第2期款與第三人戊○○
    ，非以原告名義向被告丙○○為給付之催告甚明，尚不生催
    告之效力。
(三)再被告丙○○並未接獲第三人辛○○、己○○以電話催告給
    付第2期款，亦未於94年11月1日接獲第三人己○○以電話催
    告應於同年11月4日前給付第2期款，如逾期未為給付則系爭
    契約即行解除，更未於94年11月4日接獲己○○以電話表示
    解除系爭契約。況即使被告丙○○曾接獲第三人己○○所撥
    打之電話，第三人己○○亦僅向被告丙○○表示：王董說如
    未於94年11月4日前給付第2期款則系爭契約即行解除，並未
    表明係代理原告而為解除，尚不能謂系爭契約已合法解除。
    另第三人戊○○雖分別於94年11月8日、10日寄發乙、丙存
    證信函表示解除系爭契約且經被告丙○○收受，惟並非以原
    告之名義為解除之意思表示，亦不能謂已合法解除系爭契約
    等語。
(四)並聲明：原告之訴及假執行之聲請均駁回，如受不利判決，
    願供擔保請准宣告免為假執行。
三、兩造不爭執事項如下：
(一)原告委任第三人戊○○於94年10月6日與被告丙○○就系爭
    土地簽訂買賣契約，原告應將系爭土地移轉登記為被告漢穎
    公司所有，價金為70,000,000元並分5期給付，第1及2期款
    之金額及給付條件均如買賣契約第3條所載之內容。
(二)原告於94年10月5日將系爭土地中第178-1、356-1地號等2筆
    土地移轉登記為被告漢穎公司所有，被告丙○○則依約給付
    全數第1期款15,000,000元，其中10,000,000元匯入原告所
    指定之新竹商業銀行帳戶內。
(三)原告於94年10月14日將系爭土地中第371-1地號土地移轉登
    記為被告漢穎公司所有，被告丙○○則於同年11月8日給付
    全數第2期款8,000,000元與原告乙○○。
(四)第三人戊○○於94年10月20日寄發甲存證信函（見本院卷第
    13、14頁），被告丙○○則於同年10月21日收受之。
(五)第三人戊○○於94年11月8日寄發乙存證信函（見本院卷第1
    7至19頁），被告丙○○則於同年11月10日收受之。
(六)第三人戊○○於94年11月10日寄發丙存證信函（見本院卷第
    93、94頁），被告丙○○確有收受之。
(七)被告丙○○於96年7月23日寄發丁存證信函（見本院卷第20
    至27頁），原告確有收受之。
四、原告主張第三人戊○○受其全權委任處理系爭土地買賣事宜
    ，第三人戊○○複委任第三人辛○○、己○○對被告丙○○
    為催告及行使契約解除權，已合法解除系爭契約等語，被告
    則以前詞置辯。故本件兩造爭執之事項即在於：第三人戊○○是否有受委任代原告行使契約解除權？第三人戊○○複委
    任第三人辛○○、己○○對被告丙○○所為之催告及解除契
    約意思表示是否有效？若效力未定，得否因原告事後承認而
    溯及於行為時發生催告及解除契約之效力？茲分述本院得心
    證之理由如下：
(一)第三人戊○○是否有得代理原告解除系爭契約之權限？
 1、按代理人於代理權限內，以本人名義所為之意思表示，直接
    對本人發生效力，民法第103條第1項定有明文。足見意定代
    理之代理權範圍須依本人之授權行為定之，代理行為須代理
    人有代理權並於權限內為之，始直接對本人發生效力（最高
    法院88年度台上字第1403號判決參照）。次按當事人主張有
    利於己之事實者，就其事實有舉證之責任，民事訴訟法第27
    7條前段定有明文。又事實有常態與變態之分，其主張常態
    事實者無庸負舉證責任，反之，主張變態事實者，則須就其
    所主張之事實負舉證責任 (最高法院86年度台上字第891 號
    判決參照)，委任他人代為買賣契約之簽訂及收款事宜，衡
    情旨在確保契約之履行，同時授權其訂約及收款之權限為常
    態事實，然委任其訂約同時，即預見相對人不履約，而同時
    委任其為契約之解消者，恆屬異態事實，故原告主張其委託
    第三人戊○○簽訂系爭契約同時，即賦予解除契約之權限，
    此為異態事實，依前揭關於舉證責任分配之說明，自應由原
    告負舉證之責。
 2、原告固提出委託書乙紙（見本院卷第79頁）證明其委任第三
    人戊○○時，即同時授與第三人戊○○得代為解除系爭契約
    之權，惟細閱該委託書之記載，僅明示授權範圍僅止於系爭
    土地之「出售、過戶及收取款項等相關事宜」，就向債務人
    為催告付款之意思表示，解釋上固足認屬收取款項等相關事
    宜之範圍內，然出售、過戶及收款等事項之旨均在確保系爭
    契約之履行甚明，契約之解消應非該委託書文義所得涵攝之
    範圍。
 3、且依委託書所載，出具之時間係94年9月10日，然系爭契約
    係俟後於94年10月6日始簽訂，顯見該份委託書係原告專為
    委任第三人戊○○與被告丙○○訂立系爭契約而出具，其目
    在在契約之履行，當無在未簽訂系爭契約之前，即預見系爭
    契約將來有得解除之事由，而先以該委託書一併授與第三人
    戊○○得解除系爭契約之代理權限。又為簽訂系爭契約，原
    告既審慎出具委託書予第三人戊○○以明其有代原告簽訂系
    爭契約之權限，以免爭議，則其若有於其時一併授與第三人
    戊○○契約解除權之意，豈有不於該委託書一併載明之理，
    故原告主張其出具委託書時，即同時有授與第三人戊○○解
    除系爭契約權限之意云云，應非實在。
 4、又關於系爭契約之解除，證人戊○○證稱除上開委託書外，
    並無其他委託書，伊認為係整個買賣契約的一部分，就解除
    契約部分沒有另外委託，伊認為係本於原來的委託書等語屬
    實 (見本院卷第122頁)，然該份委託書並不足為第三人戊○○已受原告授權為解除系爭契約之證明，已如前述，至證人
    戊○○委請第三人辛○○向被告丙○○催告付款時，未另向
    原告徵求同意，仍認係在原來委託買賣土地之範圍內等情，
    亦經證人戊○○自承屬實 (見本院卷第123頁)，雖證人戊○○證稱，伊請第三人己○○向被告丙○○催告付款後，大概
    於94年10月20日或21日在電話中曾告知原告，原告對此並無
    意見等語（見本院卷第123、124頁），縱認屬實，惟此亦僅
    足以證明就其委請第三人己○○向被告丙○○催告付款乙節
    ，有告知原告之事實，均不足以證明戊○○就被告丙○○未
    付款，伊欲因此解除系爭契約乙節，有事先另取得原告之同
    意，堪認關於系爭契約，在原告主張第三人戊○○對被告丙○○為解除契約之意思表示前，並未經原告之合法授權。
 5、原告既未於委任第三人戊○○簽訂系爭契約之時，即一併授
    與系爭契約解除權，縱在系爭契約發生得為解除之事由後，
    亦未另以書面或言詞授權第三人戊○○得代為解除系爭契約
    ，自應認第三人戊○○無代原告向被告丙○○為系爭契約解
    除意思表示之權限，更遑論其得複委任第三人己○○向被告
    丙○○為解除系爭契約之意思表示。是以，原告主張其在被
    告丙○○於94年11月8日給付第2期款前，第三人戊○○及己○○即已合法代理原告向被告丙○○表示解除系爭契約乙節
    ，應不足採。
(二)縱認第三人戊○○有得代理原告解除系爭契約之權限，然其
    複委任第三人辛○○、己○○對被告丙○○所為之催告及解
    除契約之意思表示是否發生解除契約之效力？
 1、第三人戊○○所為之複委任並非合法，故第三人己○○所為
    催告及解除系契約意思表示，自不能直接對原告發生效力：
  (1)按受任人應自己處理委任事務。但經委任人之同意或另有習
    慣或有不得已之事由者，得使第三人代為處理，民法第537
    條定有明文。又受任人複委任他人處理委任事務者，如未舉
    證證明曾經委任人同意或另有習慣或有不得已之情事者，自
    難認成立有權之複委任關係，該他人就委任事務所為之處理
    ，對委任人不生效力 (最高法院80台上字第914號判決參照)
    。
  (2)第三人戊○○委請第三人辛○○催告被告丙○○付款，並委
    請第三人己○○為催告付款及解除系爭契約等節，雖經證人
    戊○○、辛○○及己○○證述在卷 (均見本院96年12月6日
    言詞辯論筆錄)，然證人戊○○並不否認於複委任第三人辛○○、己○○前，並未得原告之同意，其又僅證稱事後有告
    知原告有委請第三人己○○為催告付款乙情，均不足認第三
    人戊○○已經原告同意或依習慣或有其他不得已之事由，複
    委任第三人辛○○、己○○代為處理委任事務，原告復未能
    提出其他證據證明有民法第537條但書所列之情形，即難認
    第三人戊○○所為已成立有權之複委任關係，揆諸前揭最高
    法院判決意旨，第三人己○○所為催告並解除系爭契約之意
    思表示，尚不能對原告發生解除系爭契約之效力，原告主張
    已因合法複委任關係而解除系爭契約等語，即屬無據。
 2、縱第三人戊○○合法複委任第三人辛○○及王傳銘，然第三
    人辛○○所為催告及第三人己○○所為催告及解除系爭契約
    思表示並不發生解除契約之效力：
  (1)系爭契約關於價金之給付未定有確定期限：
    按給付有確定期限者，債務人自期限屆滿時起，負遲延責
      任，給付無確定期限者，債務人於債權人得請求給付時，
      經其催告而未為給付，自受催告時起，負遲延責任，民法
      第229條第1項、第2項定有明文。所謂給付有確定期限係
      指給付應於特定或可得特定之日期屆滿前為之，蓋不論特
      定或可得特定之日期，應為給付之人及應受領給付之人均
      能自行判斷而明確知悉，在某個特定時點之前即應為給付
      及受領給付而言，否則即難謂就給付已約定確定期限。
    經查，系爭契約條款第3條所定付款辦法（見本院卷第6至
      7頁）僅約定被告丙○○分5期給付價金70,000,000元與原
      告，至各期給付各應於何時為之，則未約定特定之日期。
      再由兩造對第2期款如何給付之約定：「甲方（即被告丙○○）於乙方（即原告）辦妥地號371-1土地過戶於甲方
      指定之人 (即被告漢穎公司)名下並點交給甲方，且確認
      產權清楚無誤完成時，支付新台幣捌佰萬元整…」觀之，
      即使於兩造辦妥不動產所有權移轉登記，完成點交並確認
      產權之時，第2期款究應於何時點屆至前應為給付，仍不
      得而知。雖第三人戊○○證稱簽約時有約定所有權狀、謄
      本讓見證人確認無誤時就要付款等語，然訂約時亦在現場
      之證人辛○○則證稱，簽約時有約定土地過戶完畢即時付
      款等語，關於付款之期限，二人證述之內容並不一致，證
      人辛○○亦不否認訂約時並未講到付款的明確時間等語屬
      實 (見本院卷第127頁)，況何謂「就要」、「即時」不僅
      語意不明，且即使將「就要」、「即時」解釋為合理期間
      內，亦難有客觀標準判斷期間是否合理，尚難認兩造就第
      2期款有為應於特定或可得特定之日期屆滿前給付之約定
      。是以，系爭契約就價金給付部分之約定應屬給付無確定
      期限者。
    至原告主張94年10月6日原告將土地權狀正本交付被告丙○○確認無誤，被告丙○○亦隨即於同日給付第1期款乙
      節縱然屬實，亦僅屬系爭契約實際上被如何履行，尚不能
      據以論斷被告丙○○就系爭契約之第1期款係依約屆時給
      付，並進而認定系爭契約之價金給付有確定期限。
  (2)被告丙○○未因第三人辛○○、己○○之催告就第2期款之
    給付陷於給付遲延：
    按契約當事人之一方遲延給付者，他方當事人得定相當期
      限，催告其履行，如於期限內不履行時，得解除其契約，
      民法第254條定有明文。故給付無確定期限之非定期行為
      ，債務人因催告而陷於給付遲延，復因催告定相當期限給
      付而仍逾期未為給付，始令債權人取得契約解除權，因給
      付遲延係取得契約解除權之前提要件，依前述民事訴訟法
      第277條前段規定，自應由主張解除契約之原告舉證證明
      已對被告為前開2次催告之意思表示。
    證人辛○○固證稱94年10月14日曾以電話請求被告丙○○
      給付第2期款，因被告丙○○要求而改為同年月17日付款
      ，但遲至94年10月20日仍未付款，期間其不斷以電話催告
      ，而被告丙○○卻一再藉口拖延付款等語，然此已經被告
      丙○○否認在卷，並辯稱因有自稱係原告的債權人之人要
      求伊從70,000,000元價金中扣款，故伊才會謹慎付款，直
      至94年11月8日始付第2期款等語，然原告就證人辛○○以
      電話向被告丙○○催告付款乙節並未能如證人己○○部分
      ，提出電話通聯紀錄以佐證，且證人辛○○與原告有姻親
      關係，其證詞非無偏頗原告之虞，此外，原告並未能再提
      出其他證據，以證明第三人辛○○確曾向被告丙○○以電
      話為催告給付第2期款之意思表示，尚難認被告丙○○已
      因第三人辛○○之催告而陷於給付遲延。
    又證人己○○雖證稱其曾於94年10月底或11月初及94年11
      月4日以電話先後告知被告丙○○逾期不付即終止契約之
      意等語，原告並提出第三人己○○所有之行動電話號碼00
      00000000之通聯紀錄（見本院卷第15至16頁）為證。惟被
      告丙○○始終否認曾受第三人己○○催告並定94年11月4
      日前給付，否則契約即終止乙節，復觀第三人己○○上開
      行動電話通聯紀錄雖確有於94年10月30日及31日、同年11
      月1日及4日與被告丙○○所有之行動電話號碼0000000000
      通話之紀錄，然通話之內容為何仍無法得知。是以，被告
      丙○○是否曾受第三人己○○催告並定94年11月4日前給
      付乙節，即非無疑。
  (3)第三人己○○未合法代原告向被告丙○○為給付第2期之催
    告並附停止條件解除系爭契約：
    按代理人為代理行為時，應就其代理權之存在為相當之證
      明，並應以本人名義為意思表示，方足保護交易安全，並
      使該意思表示之法律效果歸於本人，又如代理人未以本人
      名義為意思表示，但相對人明知或可得而知時，雖亦發生
      代理之效力，但應由本人舉證證明相對人有明知或可得而
      知之情形（最高法院69年度台上字第2594號判決、82年度
      台上字第767號判決參照）。
    第三人己○○於本院96年12月6日言詞辯論時，先證稱曾
      以電話告知被告丙○○「你再不付款，王董就要終止這個
      買賣合約」等語 (見本院卷第129頁)，嗣經原告訴訟代理
      人直接詢問證人己○○，關於其在電話中究如何告知被告
      丙○○時，又改稱：「10月底、11月初我告訴她王董說若
      11月4日8百萬元未進來契約就終止」等語 (見本院卷第
      131頁)，前者為其以自己為主體，表示被告丙○○再不付
      款，證人戊○○即將終止契約，後者改稱轉達證人戊○○
      表示若被告丙○○未於11月4日前付款，契約即終止之意
      ，二者陳述前後已不一致。
    另依證人戊○○所寄發之乙存證信函所載，其內容並未提
      及其已委託第三人己○○告知被告丙○○逾期未付，契約
      即終止乙節，再依證人戊○○所寄發之丙存證信函所載，
      其內容係第三人戊○○表明以丙存證信函通知被告丙○○
      解除系爭契約乙節，倘證人戊○○已先委託第三人己○○
      向被告丙○○告知逾期不付款，契約即終止之意，則何以
      第三人戊○○寄發之乙存證信函已載明其透過己○○催告
      被告丙○○付款之意旨，惟對其已已經己○○表示解除契
      約之意旨漏未加載明，又為何嗣於94年11月10日要再寄發
      丙存證信函向被告丙○○表示解除系爭契約之意，益證原
      告主張第三人己○○已於電話中向被告丙○○告知逾期不
      付款，契約即終止之事實，並非真實。
    況原告既主張第三人己○○係受第三人戊○○複委任而代
      理原告向被告丙○○為催告並附停止條件解除系爭契約，
      則第三人己○○為上開意思表示時，即應表明其係原告之
      代理人而以原告之名義向被告丙○○為之，然據證人己○○之證述，其向被告丙○○所告知之內容係「王董說：」
      ，並未表明其係代理本人即原告為之，而系爭契約之價金
      高達70,000,000元，僅第三人己○○以上開方式為解除系
      爭契約之意思表示，實難認被告丙○○明知或可得而知此
      為原告之真意，此外，原告又未能提出其他證據證明被告
      丙○○於受告知之時，明知或可得而知第三人己○○係代
      理原告為之，揆諸前開說明，尚難謂系爭契約已經合法由
      第三人己○○代為解除。
(三)第三人戊○○所為之複委任及第三人己○○所為之催告、解
    除系爭契約意思表示，是否因原告事後承認而溯及發生效力
    ？
 1、按無權代理人以代理人之名義所為之法律行為，非經本人承
    認，對於本人不生效力，另經承認之法律行為，如無特別規
    定，溯及為法律行為時，發生效力，民法第170條第1項及第
    115條定有明文。代理人所為之法律行為之所以直接對本人
    發生效力，乃在於本人有為該法律行為之權利，既授權由代
    理人代為行使，自應承擔其法律效果，如本人原即無為該法
    律行為之權利，又何以授與他人代為行使，則該他人以本人
    名義所為之法律行為雖仍屬無權代理之範籌，不能直接對本
    人發生效力，但因本人無為該法律行為之權利，自無從以事
    後承認之方式，補正授權，使無權代理之法律行為溯及自為
    法律行為時發生效力。同理，經本人承認之無權代理行為之
    所以溯及自無權代理人為法律行為時，直接對本人發生效力
    ，亦在於本人為承認時仍享有為該法律行為之權利，自屬當
    然。
 2、原告固主張依民法第170條第1項規定，承認第三人戊○○所
    為之複委任，以及第三人己○○對被告丙○○所為之催告及
    解除系爭契約意思表示，並溯及自為意思表示時發生效力等
    語，惟被告丙○○已於94年11月8日給付第2期款乙節為兩造
    所不爭執，則被告丙○○在原告對系爭契約解除權發生後，
    尚未行使之前，已依債之本旨給付第2期款，已發生之系爭
    契約解除權即告喪失，原告嗣於本件訴訟中，再以本人地位
    承認第三人戊○○所為之複委任及第三人己○○所為之催告
    、解除系爭契約之意思表示，揆諸前開說明，因原告於為承
    認之時已喪失對系爭契約之解除權，原告之承認自無從使第
    三人戊○○所為之複委任溯及生效，亦無從使系爭契約溯及
    發生解除之效力。
 3、再者，系爭契約於94年10月6日簽訂，被告丙○○於同年11
    月8日給付第2期款，原告竟遲至本案97年1月8日言詞辯論時
    ，始主張承認第三人戊○○所為之複委任、第三人己○○所
    為催告及解除系爭契約之代理行為，如認第三人戊○○所為
    之複委任溯及生效，解除契約之效力亦溯及自94年11月4日
    發生，致使原本有效存在的系爭契約，在經過將近2年4個月
    之後，自始不生效力，則對交易安全及秩序之保障，恐難謂
    為周全，解釋上自應認原告之承認，已因被告丙○○給付第
    2期價款，而無從發生使無權代理之行為溯及於行為時生效
    之法律效果，原告前開主張，即無足採。
五、綜上所述，原告未授權第三人戊○○得代原告解除系爭契約
    之權限，縱有授權，亦因第三人戊○○對第三人己○○之複
    委任與法不合，而無從使第三人己○○所為催告並附停止條
    件解除系爭契約之意思表示直接對原告發生效力，況第三人
    己○○從未為催告並附停止條件解除契約之意思表示，縱有
    為之，亦因其未表明係原告之代理人而代原告為之，尚不能
    認系爭契約已經合法代理解除，且被告丙○○既已於94年11
    月8日給付第2期款，則原告之對系爭契約之解除權即告喪失
    ，原告縱事後承認亦不能使第三人戊○○所為之複委任溯及
    生效，更不能溯及使系爭契約發生解除之效力。從而，原告
    以契約已合法解除為由，起訴請求確認系爭買賣契約關係不
    存在，並請求被告漢穎公司返還系爭土地及辦理移轉登記為
    原告等應有部分各2分之1，為無理由，應予駁回。
六、又原告請求供擔保為假執行之宣告，因其已受敗訴判決，假
    執行之聲請失所附麗，應併予駁回。
七、另法院為終局判決時，應依職權為訴訟費用之裁判，民事訴
    訟法第87條第1項定有明文，參酌同法第91條第1項規定法院
    未於訴訟費用之裁判確定其費用額者，第一審受訴法院於該
    裁判有執行力後，應依聲請以裁定確定之之立法意旨，本院
    自得於本件判決時，一併確定兩造應負擔之訴訟費用額。查
    本件原告起訴訴訟標的價額經核定為70,000,000元，應徵第
    一審裁判費為628,000元，此外，本件無其他訴訟費用之支
    出，故本件之訴訟費用額確定為628,000元，應由敗訴之原
    告負擔。
八、再本件判決結果已臻明確，被告抗辯原告於取得第2期款後
    ，將另件買賣契約關於「永保安康大酒店房地」信託登記予
    第三人，涉嫌詐欺乙節，因對本件判決結果並無影響，爰不
    另審酌，又兩造其餘攻擊、防禦並舉證方法，經本院審酌後
    認對判決結果並無影響，爰不再詳為論述，併此敘明。
九、結論：原告之訴無理由，依民事訴訟法第78條、第87條第1
    項、第85條第1項前段，判決如主文。
中    華    民    國    97    年    1     月    22    日
                      民事第一庭法  官  高榮宏
以上正本係照原本作成。
如對本判決上訴，須於判決送達後20日內向本院提出上訴狀。
中    華    民    國    97    年    1     月    22    日
                                書記官  陳淑芬


司法院資訊處製作；財團法人民間司法改革基金會備份。
